【裁判字號】    98,訴緝,39
【裁判日期】    980929
【裁判案由】    毒品危害防制條例
【裁判全文】
臺灣士林地方法院刑事判決              98年度訴緝字第39號
被      告  丁○○
                    （現另案於臺灣臺北監獄執行中）
指定辯護人  本院公設辯護人乙○○
上列被告因違反毒品危害防制條例案件，經檢察官提起公訴（95
年度偵字第8870號），本院判決如下：
    主  文
本件免訴。
    理  由
一、公訴意旨略以：被告丁○○前因施用毒品案件，經臺灣基隆
    地方法院以89年度基簡字第952 號判決處有期徒刑6 月確定
    ，甫於民國92年8 月8 日縮短刑期執行完畢。詎仍不知悔改
    ，先於95年6 月下旬某日，以新臺幣（下同）10萬元，向綽
    號「阿忠」之不詳人士購得第一級毒品海洛因30公克、另以
    5 千元購得第二級毒品安非他命1 小包後，即持有上開毒品
    欲供己施用。於95年6 月底某日，丙○○與年籍不詳之友人
    「阿泉」前往丁○○位於臺北縣汐止市○○路○ 段339 號4
    樓之6 住處，丁○○即萌意圖販賣第1 級毒品海洛因、第2
    級毒品安非他命之犯意，出示所持有之毒品，並對丙○○與
    「阿泉」稱：「若需要軟的、硬的、男的、女的，可隨時與
    我聯絡，價錢會比外面低」等語，惟因丙○○、「阿泉」不
    為所動逕自離去，丁○○始未賣出。嗣於95年7 月16日，為
    警據報持搜索票至丁○○住處執行搜索，並在丁○○之背包
    、褲袋及屋內茶几、置物櫃等處扣得第一級毒品海洛因6 包
    （驗餘淨重合計21.92 公克）、第二級毒品安非他命1 包（
    淨重0.51公克）、吸食器、研磨缽、分裝袋、藥鏟等物，因
    認被告丁○○涉犯毒品危害防制條例第5 條第1 項之意圖販
    賣而持有第一級毒品罪嫌及同條第2 項意圖販賣而持有第二
    級毒品罪嫌。
二、按犯罪事實應依證據認定之，無證據不得認定犯罪事實。刑
    事訴訟法第154 條第2 項定有明文。而事實之認定，應憑證
    據，如未發現相當證據或證據不足以證明，自不能以推測或
    擬制之方法，為裁判基礎；再認定不利於被告之事實，須依
    積極證據，苟積極證據不足為不利於被告事實之認定時，即
    應為有利於被告之認定，更不必有何有利之證據，最高法院
    30年度上字第816 號判例意旨可為參照；又所謂積極證據足
    以為不利被告事實之認定係指據為訴訟上證明之全盤證據資
    料，在客觀上已達於通常一般之人均不致於有所懷疑，而得
    確信被告確曾犯罪之程度，若未達到此一程度，而有合理懷
    疑之存在時，即無從為有罪之認定（最高法院40年臺上第86
    號、76年臺上第4986號判例意旨參照）；再按案件曾經判決
    確定者，應諭知免訴之判決，刑事訴訟法第302 條第1 款定
    有明文。另案件曾經判決確定者，應為免訴之判決，此項原
    則關於實質上一罪或裁判上一罪，均有其適用。實體上一罪
    或裁判上之一罪，其一部分犯罪事實曾經判決確定者，其效
    力當然及於全部，故檢察官復將其他部分重行起訴，亦應諭
    知免訴之判決（最高法院32年上第2578號、60年臺非第77號
    判例意旨參照）。
三、本件檢察官認被告丁○○涉有上開罪嫌，無非以被告丁○○
    之陳述、證人丙○○之證述及被告為警查獲時所扣得之第一
    級毒品海洛因6 包、第二級毒品安非他命1 包、吸食器、研
    磨缽、分裝袋及藥鏟等物為其主要依據。訊據被告固坦承曾
    於前揭時、地被員警查獲前開物品之事實，然堅決否認有何
    意圖販賣而持有第一級毒品、第二級毒品之犯行，並辯稱：
    扣案的毒品係買進來自己施用，另其中1 包塑膠袋破掉，才
    分為6 小包，另因安非他命很硬，所以要用研磨缽磨成粉才
    能放在香菸裡面施用；伊不認識證人丙○○，丙○○也未曾
    去過伊住處等語。經查：
  (一)扣案之白色粉末6 包（驗餘淨重合計為21.92 公克），經送
    請法務部調查局為鑑定，均含第一級毒品海洛因成分；另扣
    案之白色透明晶體1 包（驗餘淨重為0.51公克），亦經臺北
    市政府警察局鑑驗後，檢出第二級毒品甲基安非他命成分等
    節，有法務部調查局95年8 月17日調科壹字第040004442 號
    鑑定通知書、臺北市政府警察局95年8 月31日北市鑑毒字第
    417 號鑑驗通知書各1 紙存卷可查（分見偵卷68、73頁）。
    是被告為警查獲時所扣得之白色粉末6 包及白色透明晶體1
    包，各屬第一級毒品海洛因及第二級毒品甲基安非他命之事
    實，應屬無訛。
  (二)證人即見聞被告曾兜售毒品之丙○○於警詢時曾陳稱：伊與
    友人「阿全」曾同赴綽號「國華」之被告位於汐止住處，被
    告曾當面取出安非他命與吸食器在渠等面前施用，被告另表
    示有海洛因與安非他命等毒品，品質很好、價錢便宜等情（
    見本院聲搜卷第7 頁）。另證人丙○○於偵查中亦曾證稱：
    伊與「阿泉」（偵訊筆錄均將「阿全」記載為「阿泉」，以
    下同）曾於95年6 月底至被告位於臺北縣汐止市○○路○ 段
    之住處，被告有拿出海洛因及安非他命各1 包，數量很多，
    被告並向伊表示若需要「硬的」、「軟的」、「男的」、「
    女的」可隨時打電話給他，價錢比外面便宜乙情（見偵卷第
    61 至62 頁），且於本院審理時更結稱：「（去丁○○家時
    目睹何事？）我想不起來。我有看到安非他命及吸食器，我
    朋友當場也有在那邊施用，因為我之前也用過這些東西，但
    是我已經戒除，所以看到此景我很排斥，所以我先走」、「
    （你去被告家中，被告有說什麼話？）被告有提到女生的價
    錢多少、品質不錯、價錢不高，也有提到男生」、「（在被
    告的住處你有無聽到被告有跟阿全講說男的、女的價錢多少
    ，有沒有提到需要的話可以找被告買？）被告有提到東西品
    質不錯，價錢不高。如果阿全那邊有人要可以打電話給被告
    」等情（見本院卷第128 頁下方至129 頁上方、第134 頁中
    段）。雖證人丙○○於警詢、偵查中及本院審理時均證稱：
    在被告住處曾見聞被告拿出安非他命及吸食器，並曾表示有
    價錢便宜、品質優良之海洛因、安非他命等毒品可出售等節
    ，惟查：
  (1)關於證人丙○○何以於95年7 月10日至警局檢舉被告丁○○
    乙情，證人丙○○於本院審理時曾證稱：「（有無於95年7
    月10日至內湖分局偵查隊製作警詢筆錄檢舉被告丁○○販賣
    毒品？）有，因為當時我朋友帶我去，警察也是我朋友認識
    的，我朋友當時考慮會被傳喚，所以叫我陪他去分局，找認
    識的警察，叫我檢舉被告丁○○... 」、「（為什麼阿全會
    找你去分局檢舉被告？）因為我跟阿全在電動場認識，雙方
    談得滿來的，我先帶阿全去被告的地方拿東西，過幾天阿全
    說被告有找他麻煩，叫我幫忙一件事，所以阿全就找我去分
    局作警詢筆錄」等語（分見本院卷第127 頁下方至128 頁上
    方及第130 頁下方）。依證人丙○○前揭證述，其係因友人
    「阿全」與被告間有過節，始與該「阿全」之人同至警局製
    作筆錄檢舉被告，則證人丙○○有無因其友人「阿全」之故
    ，而有誣陷被告之情，尚非無疑。
  (2)另證人丙○○曾至被告住處次數乙節，證人丙○○於警詢及
    偵查中均證稱：曾多次至被告住處，約6 、7 次或7 、8 次
    等情（分見本院警聲搜卷第7 頁上方及偵卷第61頁中段），
    然於本院審理時卻證稱：僅去過被告住處1 次等語（分見本
    院卷第132 頁上方、第135 頁上方）；再關於證人丙○○所
    看見之毒品為何乙情，證人丙○○於警詢時先陳：有看到被
    告從不知名處所拿出1 包安非他命及吸食器（見本院聲搜卷
    第7 頁第11行），嗣於偵查中另證稱：海洛因及安非他命都
    是用分裝袋包裝，各裝在1 包，那2 包數量都蠻多的（見偵
    卷第61頁倒數第3 行），後於本院審理時又結稱：被告有從
    房間拿出安非他命予阿全，我沒有看到女生（按指海洛因）
    ，現場只有看到安非他命（見本院卷第128 頁下方、第129
    頁中段及第133 頁上方）；另證人丙○○何以離開被告住處
    、其友人「阿全」是否前往被告住處拿毒品各節，證人丙○
    ○於警詢時陳稱：伊與阿全因未施用毒品，故遭被告取笑而
    離開（見本院聲搜卷第7 頁倒數第6 行以下），於偵查中證
    稱：伊與阿泉離開不是怕被告嘲笑，是因為若被告被警察捉
    ，伊與阿泉也會有事（見偵卷第62頁下方），於本院審理時
    結稱：我確定我朋友（按即該阿全之人）當時是找被告拿海
    洛因及安非他命，阿全是在去被告住處的路上告訴伊要去找
    人拿東西，伊看到吸食器及毒品時就想離開，因怕有危險，
    阿全把我叫住，伊就在外面等（分見本院卷第128 頁下方、
    第131 頁上方、下方）。是觀諸證人丙○○前揭證述內容，
    其對於至被告住處次數、在被告住處所看見之毒品為何、何
    以離開被告住處、其友人「阿全」是否前往被告住處拿取毒
    品各節，先後陳述不一且差距甚大，則證人丙○○究有無曾
    至被告住處、有無看見被告取出毒品各情，均有疑義，其所
    為之證述，是否可信，亦有疑問。
  (3)再證人丙○○於警詢、偵查及本院審理時均證稱：至被告住
    處時，伊未有施用毒品之習等語，更於本院審理中證稱：僅
    至被告住處1 次等情。復參以被告自80年間起，即有多次因
    施用毒品案件，經法院判處罪刑確定，另於95年間亦曾因販
    賣第二級毒品案件，經判處有期徒刑8 年確定，此有臺灣高
    等法院被告前案紀錄表1 份在卷可查，是被告於本件案發前
    ，即有多次因毒品案件為警查獲，其為免遭他人檢舉，其焉
    有可能甘冒遭檢舉之風險，在初次見面且未有施用毒品之習
    之證人丙○○面前向其兜售毒品之理？又查，該「阿全」之
    人係向被告拿毒品，始要求證人丙○○騎車搭載前往，另該
    「阿全」之人下樓時有藏東西的動作，並向證人丙○○提及
    東西有拿到等節，業經證人丙○○於本院審理時證述甚詳（
    分見本院卷第128 頁上方、第129 頁中段），是若證人丙○
    ○所述等情屬實，則被告又何需向已自其處取得毒品之該「
    阿全」之人表示有品質優良、價格便宜之海洛因及安非他命
    可為出售之理？是證人丙○○前揭所稱之被告在住處曾向其
    與該「阿全」之人兜售有價錢便宜、品質優良之海洛因、甲
    基安非他命等毒品可出售等節，均與常情相悖，實不足採。
  (4)綜上，證人丙○○於警詢之陳述，既有可疑之處，且其於警
    詢、偵查及本院審理時之證述，有前後陳述不一之瑕疵，另
    其所證稱之被告曾向其與該「阿全」之人兜售其有價錢便宜
    、品質優良之海洛因、安非他命各情，亦與常情相違，是其
    前揭不利被告之證述，即不足採信，自不能據為被告不利認
    定之依據。
  (三)雖被告為警查獲時所扣得之海洛因雖達6 包（驗餘淨重合計
    為21.92 公克），另亦扣得甲基安非他命1 包（驗餘淨重0.
    51公克），然被告自80年間起，即因多次違反麻醉藥品管理
    條例之罪，經法院判處罪刑確定，且均執行完畢，後於88年
    間，再因施用毒品案件，經臺灣板橋地方法院以88年度毒聲
    字第301 號裁定送勒戒處所觀察、勒戒後，認有繼續施用毒
    品傾向，經臺灣板橋地方法院以88年度毒聲字第1010號裁定
    令入戒治處所施以強制戒治，並自88年2 月26日起執行強制
    戒治，復經臺灣板橋地方法院以89年度毒聲字第3999號裁定
    停止強制戒治，所餘戒治期間付保護管束，於88年7 月28日
    停止戒治出所，迄至89年2 月10日交付保護管束期滿並未經
    撤銷強制戒治而視為強制戒治期滿，而由臺灣板橋地方法院
    檢察署檢察官以89年度戒毒偵字第234 號為不起訴處分確定
    。後於89年間，復因施用毒品案件，經臺灣基隆地方法院以
    89年度毒聲字第2159號裁定令入戒治處所施以強制戒治，並
    自90年8 月1 日起執行強制戒治，復經臺灣基隆地方法院以
    91年度毒聲字第514 號裁定停止強制戒治，所餘戒治期間付
    保護管束，於91年6 月17日停止戒治，迄至91年7 月31日交
    付保護管束期滿並未經撤銷強制戒治而視為強制戒治期滿，
    其刑事追訴部分，亦經臺灣基隆地方法院以89年度基簡字第
    952 號判決判處有期徒刑6 月確定。另於94年間，再因施用
    毒品案件，經本院以94年度訴字第528 號判決判處有期徒刑
    10月確定等情，此有臺灣高等法院被告前案紀錄表1 份得參
    。綜上，被告於10餘年間，數度因施用毒品案件雖經多次觀
    察、勒戒、強制戒治及判處罪刑確定後執行完畢，仍無法遏
    抑其施用毒品之意念及戒斷其毒癮，除可徵被告確有長期施
    用毒品行為外，益徵其毒癮甚深，是其為避免施用毒品尚須
    多次向他人購買而有遭員警查獲之風險，另為期大量購買以
    降低價格各情，因而購入數量較多之毒品，俾供自己長期施
    用，不無可能，亦非與常情相悖。從而，被告前揭所辯，並
    非全然無稽，尚難以自被告處扣得前揭毒品，即謂其係基於
    意圖販賣之意而持有前述毒品。
  (四)至於扣案之扣案之吸食器1 組、研磨缽1 個、分裝袋6 個及
    藥鏟1 支等物，性質上均屬可供施用毒品所用或與施用毒品
    有關之物，參以被告為警查獲時，經警採其尿液送驗後，均
    檢出有安非他命類、甲基安非他命類及可待因、嗎啡類等陽
    性反應，此有臺灣檢驗科技股份有限公司濫用藥物尿液檢驗
    報告1 紙附卷足查（見甲○毒偵影卷第62頁），足認被告為
    警查獲前，確有施用海洛因、甲基安非他命之犯行。是僅憑
    上開扣案物品，亦不足以認定被告係基於意圖販賣海洛因、
    甲基安非他命而持有前揭扣案之毒品。
  (五)綜上，本件尚乏明確之積極證據足以證明被告持有扣案之第
    一級毒品海洛因、第二級毒品甲基安非他命係涉犯毒品危害
    防制條例第5 條第1 項意圖販賣而持有第一級毒品罪嫌及同
    條第2 項意圖販賣而持有第二級毒品罪嫌。此外，本院復查
    無其他積極證據足認被告有何上開犯行，按諸罪疑唯輕之法
    則，自應認該扣案之第一級毒品海洛因6 包及第二級毒品甲
    基安非他命1 包被告僅係基於供己施用之犯意而持有。
四、又意圖販賣而持有毒品案件與被訴施用毒品案件，兩案罪名
    雖非相同，然是否同一案件，端視該施用毒品判決所認定之
    事實，與檢察官就意圖販賣而持有毒品案件之起訴事實，其
    非法持有毒品之基本社會事實是否同一而定（最高法院98年
    度臺上字第370 號判決參照），經查，被告於本案被查獲時
    （即95年7 月16日），除扣得前述之第一級毒品海洛因6 包
    、第二級毒品甲基安非他命1 包外，另經警採集其尿液送驗
    後，均檢出有安非他命類、甲基安非他命類及可待因、嗎啡
    類等陽性反應，此有臺灣檢驗科技股份有限公司濫用藥物尿
    液檢驗報告1 紙附卷足查（見甲○毒偵影卷第62頁），而被
    告所涉之此部分施用第一級、第二級毒品犯行，業經臺灣士
    林地方法院檢察署檢察官以95年度毒偵字第1400號提起公訴
    ，已由本院以98年度訴緝字第35號判決判處有期徒刑1 年，
    並於98年1 月13日確定。而本案中所查扣之第一級毒品海洛
    因6 包（驗餘淨重合計為21.92 公克）及第二級毒品甲基安
    非他命1 包（驗餘淨重為0.51公克）均已於該判決中諭知沒
    收銷燬，另扣案之吸食器1 組、研磨缽1 個、分裝袋6 個及
    藥鏟1 支亦均宣告沒收各情，此有臺灣高等法院被告前案紀
    錄表及該案刑事判決各1 份在卷可憑。是被告該施用毒品案
    件與本案之被查獲之時間、地點、扣案證物及移送單位均屬
    相同，其非法持有毒品之基本社會事實均屬同一，應為同一
    案件，參諸前揭說明，被告持有前揭扣案毒品之低度行為，
    為施用毒品之高度行為所吸收，而被告另施用第一級、第二
    級毒品之犯行既已判處罪刑確定，基於一事不再理，本案被
    告被訴意圖販賣而持有第一級毒品海洛因、第二級毒品甲基
    安非他命部分（實係持有第一級毒品及第二級毒品），即應
    依法諭知免訴判決，實為妥適。
據上論斷，應依刑事訴訟法第302 條第1 款，判決如主文。
本案經檢察官黃育仁到庭執行職務。
中    華    民    國    98    年    9     月    29    日
                  刑事第四庭審判長法  官   李正紀
                                  法  官   林政佑
                                  法  官   莊明達
以上正本證明與原本無異。
如不服本判決應於收受正本後10日，向本院提出上訴書狀。
                                  書記官   劉欣怡
中    華    民    國    98    年    9     月    29    日


司法院資訊處製作；財團法人民間司法改革基金會備份。
